臺灣高等法院刑事判決　　　　　　　　94年度上訴字第2637號
上　訴　人
即　被　告　甲○○　○○○　○.
　　　　　　　　　　現於臺灣台北看守所羈押中
指定辯護人　本院公設辯護人　乙○○
上列上訴人即被告因毒品危害防制條例等案件，不服臺灣桃園地
方法院94年度訴字第698號，中華民國94年7月13日第一審判決（
起訴案號：臺灣桃園地方法院檢察署93年度偵字第19830號），
提起上訴，本院判決如下：
    主  文
原判決撤銷。
ＴＡＮ　ＷＥＥ　ＬＥＥ（陳威利）共同運輸第三級毒品，處有
期徒刑5年6月，並於刑之執行完畢或赦免後，驅逐出境。扣案之
第三級毒品愷他命1包（驗餘淨重997.42公克）、包裝用之鋁箔
紙1個、外包裝咖哩紙盒1個及包裝塑膠袋1個，均沒收。
    事  實
一、ＴＡＮ　ＷＥＥ　ＬＥＥ（中文姓名「陳威利」，以下稱之
    陳威利）係馬來西亞籍之外國男子，明知愷他命（Ketamine
    ，即俗稱「K他命」）為我國毒品危害防制條例所規定之第
    三級毒品，不得製造、運輸、販賣或轉讓，並經行政院公告
    為甲類第4款之管制進出口物品，而屬懲治走私條例所規定
    未經許可不得私運之管制進出口物品。適為陳威利前在馬來
    西亞某不詳處所認識，真實姓名、年籍均不詳、綽號「小子
    」之成年男子（以下簡稱「小子」）知悉後，乃於同年12月
    14日傍晚，在馬來西亞柔佛州（新山省）的金葉茶樓喝茶時
    ，詢問陳威利是否願意代自馬來西亞運輸毒品前去臺灣，由
    其免費提供馬來西亞至臺灣之往返機票，並允諾事成後再給
    付馬幣2,000元（折合約新台幣18,000到19,000元）資為報
    酬。詎陳威利竟因需款孔急，萌生貪念而應允之。二人謀議
    既定後，陳威利即與「小子」共同基於運輸第三級毒品愷他
    命及私運屬管制進出口物品之第三級毒品愷他命進入我國內
    之犯意聯絡與行為分擔，先於同年月15日晚上，由陳威利在
    其位於馬來西亞柔佛州聖陶沙的住處將一只深藍色近黑色的
    行李箱交予「小子」，由「小子」帶回後將愷他命粉末用透
    明塑膠袋包裝置於鋁箔紙袋內，再藏匿於咖哩紙盒，最後藏
    置於上開黑色行李箱內。嗣於同年月16日上午6時許，「小
    子」再開車前去陳威利住處，載陳威利前去馬來西亞新山機
    場搭乘飛機，並將上揭已藏置第三級毒品愷他命之行李箱交
    給陳威利，並告知入境臺灣後即自行前往臺北市隨意找一家
    飯店住宿，再撥打馬來西亞000-0000000號電話連絡，等待
    進一步指示交貨。嗣陳威利即攜帶「小子」所交付之上揭黑
    色行李箱，於同日下午3時15分許，從馬來西亞吉隆坡搭乘
    華航CI656班機前來臺灣，迨於同日晚上8時15分許抵達桃園
    中正國際機場，而將上開管制進出口之第三級毒品愷他命私
    運入境。嗣因陳威利所托運之上開黑色行李箱經機場X光檢
    查儀注檢發現該箱內影像可疑而追查，為內政部警政署航空
    警察局（以下簡稱航警局）員警會同財政部臺北關稅局人員
    當場查獲，並扣得其所運輸之第三級毒品愷他命1包（含包
    裝塑膠袋實際毛重1018.05公克，經鑑驗後淨重997.42公克
    ），始悉上情。
二、案經內政部警政署航空警察局移送臺灣桃園地方法院檢察署
    檢察官偵查起訴。
    理  由
一、訊據上訴人即被告陳威利（以下稱被告）就其於上揭時、地
    以馬幣2,000元之代價，受「小子之」之託，自馬來西亞以
    其所有之深藍色近黑色行李箱，內藏第三級毒品愷他命帶至
    台灣並入境，嗣被查獲之事實固不諱言，惟矢口否認有何運
    輸第三級毒品之犯行，辯稱：伊是將伊的行李交給「小子」
    ，「小子」在隔天開車載伊去搭飛機前，才將行李交給伊，
    伊並沒有將行李打開來看，也沒有摸過該包物品，「小子」
    怎麼包裝伊也不清楚，「小子」只是告訴伊說那是違禁品，
    如果被查到也只是罰錢就好，伊不知那是毒品云云。惟經查
    ：
（一）被告係於93年12月16日下午3時15分許，自馬來西亞吉隆
      坡搭乘華航CI656班機前來臺灣，於同日晚上8時15分許抵
      達桃園中正國際機場等情，此有被告之護照影本（見偵查
      卷第13頁）、旅客入出境記錄查詢表1張（見偵查卷第14
      頁）在卷可稽。而被告所託運之上揭深藍色近黑色的行李
      箱係在中正國際機場第一航廈入境檢查海關室第十號轉盤
      ，經臺北關稅局稽查組關員經X光檢查儀注檢發現箱內影
      像可疑而追查，於同晚8時20分許，被告由第六號綠線臺
      通關，再經航警局安檢人員以X光檢查儀注檢及跟監至第
      九號紅線臺攔下檢查，而由航警局安檢人員會同臺北關稅
      局關員，於同晚8時30分許，在上揭深藍色近黑色的行李
      箱內查獲以透明塑膠袋包裝置於鋁箔紙袋內，再藏匿於咖
      哩紙盒之愷他命等情，業據被告於警詢、檢察官偵訊及原
      審法院、本院審理時坦承不諱，並有臺北關稅稽查組X光
      檢查儀注檢行李報告表、刑案現場照片4張、託運行李條
      、臺北關稅局扣押貨物運輸工具收據及搜索筆錄（見偵查
      卷第15、23、24、11、19頁）等在卷可稽，且有包裝用之
      鋁箔紙1個、外包咖哩紙盒1個及白色粉末1包等扣案可證
      。再扣案之白色粉末1包，經送請內政部警政署刑事警察
      局鑑定結果：「驗前毛重1018.0 5公克（包裝塑膠袋重
      19.58公克），淨重998.47公克，取1.05公克鑑驗用罄，
      餘997.42公克，檢出三級毒品愷他命（Ketamine，俗稱K
      他命）成分，測得愷他命純度為7%」，有該局94年3月9日
      刑鑑字第0930253425號鑑定書一紙附卷足憑（見偵查卷第
      58頁）。是被告於93年12月16日所運輸（私運）入境臺灣
      而被查獲之物，確為第三級毒品愷他命無誤。
（二）被告雖以扣案物品非伊放入上揭行李箱，伊也沒有摸過扣
      案物品，「小子」告訴伊說那是違禁品，如果被查到也只
      要被罰錢就好等語置辯。然查：「小子」係於93年12月14
      日傍晚，在馬來西亞新山的金葉茶樓喝茶時，詢問被告是
      否願意自馬來西亞運輸東西前去臺灣，將由其免費提供馬
      來西亞至臺灣之往返機票，並允諾事成之後給付馬幣
      2,000元（折合約新台幣18,000到19,000元）作為報酬一
      節，業據被告於警詢、原審法院及本院審理時自承在卷。
      而查該報酬相當於被告在馬來西亞當廚師工作一個月的薪
      資（被告在檢察官偵訊時自承在馬來西亞是當廚師，月薪
      馬幣2,000元，參見偵查卷第41頁），衡諸常情，該代價
      對於被告而言，不可謂不高，其已足使一般人認知所要攜
      帶之物品必為違法之物，而生警覺之心而辨明之。又按查
      緝毒品為世界各國一致之政策，我國緝毒尤為嚴格，一再
      宣示嚴查毒品，攜帶毒品入境最重可處死刑，即被告於原
      審94年6月29日審理時亦稱：馬來西亞關於毒品的刑責是
      無期徒刑或死刑，報紙都有登，販毒及運輸毒品的都判死
      刑等語。因此，少數人貪圖暴利心存僥倖，其對於走私毒
      品者，常利用入出境遊客在行李箱中夾帶愷他命等毒品闖
      關入境之犯罪方式，自應有所知悉。再者，依被告所述，
      其係於來臺灣之前1日，將其行李箱交由剛認識1、2個月
      而真實姓名、年籍均不詳，只知綽號叫「小子」之成年男
      子，由「小子」將所欲託被告攜帶入境臺灣之物品包裝藏
      匿於行箱內，再由「小子」於次日載被告到機場，將該行
      李箱交由被告運送來臺灣，並告知被告入境臺灣後，自行
      前往臺北隨意找一家飯店住宿，再打電話回馬來西亞與
      000-0000000連絡，等候進一步指示交貨。此整個運送模
      式，即為電視新聞、報紙常為報導的的運毒闖關模式，被
      告既已知在馬來西亞的報紙都有刊登販毒及運輸毒品者都
      判死刑，顯見被告亦能從電視新聞、報紙報導中，得知運
      輸毒品者常利用旅客以行李箱夾帶毒品之方式闖關；而其
      既是事先允諾「小子」以高達1個月薪資（馬幣2,000元）
      之代價攜帶物品前來臺灣，其對於「小子」所欲託其攜帶
      之物品為毒品愷他命，當已知悉，僅因在缺錢之情況下仍
      甘冒被查獲之危險而攜帶第三級毒品愷他命入境臺灣。被
      告雖另辯稱「小子」告知其要攜帶來台的是違禁物，如果
      被查到只要罰錢就好云云，然「小子」係以被告在馬來西
      亞工作1個月的薪資為代價委託被告攜帶扣案物品，倘「
      小子」所欲託運之物品僅是違禁品，「小子」大可利用其
      他方式如空運等郵寄方式運送來臺，而不需大費周章，提
      供被告馬來西亞到臺灣的來回機票和高額的報酬，且於搭
      機前一天晚上小心奕奕的要求被告先將行李箱交給「小子
      」，由「小子」把東西包裝好置於行李箱後，於次日被告
      上飛機前再交由被告攜來臺灣。由上揭「小子」願意花高
      額代價且極小心將所託物品自行藏放於被告所攜的行李箱
      等情節，被告對於所攜帶的物品是毒品當知之甚詳，其上
      述所述不知係毒品之所辯顯係事後卸責之詞，不足採信。
      是本案事證已明確，被告前揭犯行已可認定，應予依法論
      科。
二、按愷他命係毒品危害防制條例第2條第2項第3款所列之第三
    級毒品，依懲治走私條例第2條第4項、管制物品項目及其數
    額甲項第4款規定，同時屬於管制進口之物品。是核被告私
    自將第三級毒品愷他命由馬來西亞運抵臺灣之所為，係犯毒
    品危害防制條例第4條第3項之運輸第三級毒品罪及懲治走私
    條例第2條第1項之私運管制物品進口罪。被告與「小子」成
    年男子，就所犯上開各罪間，有犯意聯絡及行為分擔，均為
    共同正犯。又被告以一私運行為而觸犯上揭2罪名，為想像
    競合犯，應依刑法第55條之規定，從一重之運輸第三級毒品
    罪處斷。
三、原審以被告事證明確而予論科，固非無見。惟查本件扣案之
    物為第三級毒品愷他命，係本件被告犯罪之客體，雖單純持
    有第三級毒品愷他命之行為，毒品危害防制條例並無處罰之
    明文，惟該條例仍禁止製造、運輸、販賣，是第三級毒品愷
    他命自仍屬違禁物，而仍應適用刑法第38條第1項第1款之規
    定沒收之。原判決以愷他命為第三級毒品，非屬毒品危害防
    制條第18條第1項前段規定應沒收銷燬之查獲之第一、二級
    毒品，而同條項中段所定查獲之第三、四級毒品「沒入銷燬
    」之規定乃行政罰，非刑罰之從刑，查獲之第三級毒品亦不
    得依該規定諭知沒入銷燬。然扣案之第三級毒品愷他命1包
    （驗餘淨重997.42公克），係屬共犯「小子」所有，且供犯
    本件運輸毒品犯罪所用之物，而依毒品危害防制條例第19條
    第1項前段之規定，對同屬共犯之被告宣告沒收云云，顯有
    可議；另深藍色近黑色的行李箱1個，為被告所有而供被告
    運輸第三級毒品之用，雖據被告供明在卷，惟衡該行李箱之
    性質，係供一般人旅行放置物品之用，尚無於本件併予沒收
    之必要，原判決併為沒收之諭知，亦有未當。被告上訴意旨
    ，仍執陳詞否認犯罪，雖無可採，惟原判決既有上述可議，
    即屬無可維持，應由本院將原判決撤銷。爰審酌被告無任何
    前科紀錄，有本院被告全國前案紀錄表可考，扣案毒品如流
    入市面，對國人身心健康戕害不小，情節非屬輕微，被告之
    犯罪動機在於貪圖錢財而心存僥倖，運輸扣案之第三級毒品
    愷他命入境，並非為供己販賣營利，且所運輸之愷他命純度
    僅有7%，愷他命純質淨重僅有69.89公克，及被告犯後否認
    犯罪，犯後態度難認良好等一切情狀，量處如主文第2項所
    示之刑，以示懲儆。再以被告為馬來西亞籍之外國人，而受
    本件有期徒刑以上刑之宣告，爰併依刑法第95條之規定，諭
    知被告應於刑之執行完畢或赦免後，予以驅逐出境。
四、查如前述，愷他命為第三級毒品，依法禁止製造、運輸、販
    賣，而為違禁物，是扣案之第三級毒品愷他命1包（驗餘淨
    重997.42公克），為違禁物，應依刑法第38條第1項第1款沒
    收之。又供私藏夾帶俾運送第三級毒品愷他命所用之包裝用
    鋁箔紙1個、外包咖哩紙盒1個、包裝塑膠袋1個，均為共犯
    即「小子」所有供包裹、固定毒品，防其裸露、潮濕，便於
    運輸所用之物，此據被告於本院審理時供明在卷，堪認係屬
    共犯「小子」所有，均應依毒品危害防制條例第19條第1項
    前段之規定，予以宣告沒收。另本件供被告運輸第三級毒品
    之深藍色近黑色的行李箱1個，為被告所有，亦據被告供述
    在卷，惟衡該行李箱之性質，係供一般人旅行放置物品之用
    ，尚無併予沒收之必要；另被告自承運輸第三級毒品愷他命
    來台後，可得馬幣2,000元之報酬，惟該款項尚未經被告實
    際取得，自無庸對之宣告沒收；另被告使用馬來西亞至臺北
    之機票，已消費使用而無價值，且非直接供本件犯罪所用或
    所得之物，亦不併予宣告沒收。末查，經取樣鑑驗之愷他命
    1. 05公克，因經鑑驗而用罄，已如前述，自無庸再諭知沒
    收；均附此敘明。
據上論斷，應依刑事訴訟法第369條第1項前段、第364條、第299
條第1項前段，毒品危害防制條例第4條第3項、第19條第1項前段
，懲治走私條例第2條第1項、第11條，刑法第11條前段、第28條
、第38條第1項第1款、第55條、第95條，判決如主文。
本案經檢察官張啟彬到庭執行職務。
中　　華　　民　　國　　94　　年　　9 　　月　　20　　日
                  刑事第六庭審判長法  官  許國宏
　　                              法  官  陳世宗
                          　　　　法　官  林銓正
以上正本證明與原本無異。
如不服本判決，應於收受送達後10日內向本院提出上訴書狀，其
未敘述上訴之理由者並得於提起上訴後10日內向本院補提理由書
（均須按他造當事人之人數附繕本）。
　                                書記官  陳玲憶
中　　華　　民　　國　　94　　年　　9 　　月　　20　　日
